臺灣板橋地方法院刑事判決　　　　　　 94年度訴緝字第149號
公　訴　人　臺灣板橋地方法院檢察署檢察官
被　　　告　乙○○
指定辯護人　江肇欽　律師
上列被告因強盜等案件，經檢察官提起公訴〔93年度偵字第495
號〕，本院判決如下：
    主  文
乙○○竊盜，處有期徒刑陸月；又搶奪，因脫免逮捕，而當場施
以強暴，處有期徒刑伍年陸月，扣案安全帽壹頂，沒收；應執行
有期徒刑伍年拾月，扣案安全帽壹頂，沒收。
    事  實
甲、乙○○於民國〔下同〕九十二年中某日，在臺北縣三峽鎮○○路○段三０七號前，臨時起意圖為自己不法之所有之犯意
    ，竊取吳承洲〔原名吳忠信，經公訴人另為不起訴處分〕所
    有、牌照號碼ＨＰＶ─七一七號重型機車壹部，得手後留供
    己用；九十二年八月七日上午十時四十分許，乙○○騎乘該
    機車，在臺北縣樹林市○○路○段一二九號前，另起意圖為
    自己不法之所有之犯意，趁丙○○不備之際，從後下手掠取
    其置於所騎腳踏車前車籃內皮包壹只得手，丙○○見狀高呼
    並自後抱住乙○○予以逮捕，乙○○為脫免逮捕，繼續騎乘
    機車拖丙○○前行，並與丙○○拉扯，對丙○○施強暴，致
    丙○○膝蓋受傷，就醫縫合數針〔傷害部份，未據告訴〕。
    適有路人丁○○駕駛自小客車搭載甲○○在旁目擊，遂駕車
    阻撞乙○○所騎機車使人車倒地。乙○○則拋下皮包棄機車
    逃入路旁田中，並延續脫免逮捕犯意，取下所戴安全帽毆擊
    在後追捕之甲○○，接續對甲○○施強暴，終得逃逸。經警
    扣得告乙○○所有供其施強暴用之安全帽後，採指紋送鑑驗
    始知上情。
乙、案經臺北縣政府警察局樹林分局報告臺灣板橋地方法院檢察
    署檢察官偵查起訴。
    理  由
甲、本件訴、辯雙方主要爭點及所主張之證據方法：
    壹、公訴人認被告涉上開犯嫌，係以(一)證人王彰輝於九十二
        年八月七日警詢之供述。(二)證人吳承洲於九十三年二月
        十三日偵訊中證述及同年八月七日警詢之供述。(三)證人
        蘇映甄於九十三年二月十三日偵訊中證述。(四)車籍作業
        系統--查詢認可資料一紙。(五)證人丙○○於九十二年八
        月七日警詢及九十三年二月二十七日偵訊中證述。(六)證
        人丁○○於九十二年八月七日警詢及九十三年二月二十
        七日偵訊中證述。(七)證人甲○○於九十二年八月七日警
        詢及九十三年二月二十七日偵訊中證述。(八)法務部刑事
        資訊查詢作業影像資料、系統資料各二紙。(九)被告在監
        在所查詢資料、臺灣臺北監獄臺北分監函覆新收受刑人
        內外傷紀錄表。(十)內政部警政署刑事警察局指紋鑑驗書
        。(十一)被告另案九十二年八月十五日警詢筆錄影本等為據
        ，因認被告涉犯刑法第三百二十條第一項之竊盜罪及同
        法第三百二十九條之準強盜罪。
    貳、被告自白(一)於事實欄所示時、地，『臨時起意』竊取吳
        承洲所有、牌照號碼ＨＰＶ─七一七號重型機車壹部得
        手〔參見本院審判筆錄〕。(二)於事實欄所示時、地，趁
        被害人丙○○不注意時，奪取丙○○放在腳踏車前籃內
        皮包壹只。(三)於取得皮包後，遭丁○○駕駛自小客車碰
        撞後跌入田中，隨即逃逸；惟爭執否認犯準強盜罪，其
        主要爭點有(一)否認被害人丙○○曾自後抱住被告，亦不
        曾與丙○○發生拉扯。(二)否認為脫免逮捕而取下所戴安
        全帽毆擊在後追捕之甲○○；辯護人主要爭點為證人於
        警詢、偵訊中之供述係審判外之供述，無證據能力；被
        告暨辯護人就上列爭點，聲明(一)詰問證人丙○○。(二)詰
        問證人丁○○。(三)詰問證人甲○○。
乙、關於上列證據方法之證據能力：
    壹、按「被告以外之人於審判外之言詞或書面陳述，除法律
        有規定者外，不得作為證據。」、「被告以外之人於檢
        察事務官、司法警察官或司法警察調查中所為之陳述，
        與審判中不符時，其先前之陳述具有較可信之特別情況
        ，且為證明犯罪事實存否所必要者，得為證據。」，刑
        事訴訟法一百五十九條第一項、第一百五十九條之二定
        有明文。析言之：(一)被告以外之人於檢察事務官、司法
        警察官或司法警察調查中所為之陳述，若與『審判中』
        供述相符，逕執其等於審判中之供述為據即足，無待捨
        審判中供述他求。(二)供述是否前、後相符，係執其前供
        述，與『審判中』供述，非與『檢察官偵訊時』供述相
        較。(三)前、後供述不符處，何以『先前之陳述具有較可
        信之特別情況，且為證明犯罪事實存否所必要』，主張
        及釋明之責在舉證之一方。(四)上列審判外之供述，縱與
        審判中之供述前後『一致』，亦不因之致審判外之供述
        生證據能力。供述前後『一致』非所謂『較可信之特別
        情況』；公訴人聲明以(一)證人王彰輝於九十二年八月七
        日警詢之供述。(二)證人吳承洲於九十三年八月七日警詢
        之供述。(三)證人丙○○於九十二年八月七日警詢之供述
        。(四)證人丁○○於九十二年八月七日警詢之供述。(五)證
        人甲○○於九十二年八月七日警詢之供述為本案證據。
        雖主張『證人前後陳述一致，顯有可信之處，應得為證
        據。』〔參見本院準備程序筆錄〕，惟如上述，供述前
        後『一致』非所謂『較可信之特別情況』，即難認舉證
        之一方業盡主張及釋明之責。據此，上列證人於警詢中
        之供述，無證據能力。辯護人此部份主張，自可採信。
    貳、「被告以外之人於偵查中向檢察官所為之陳述，除顯有
        不可信之情況者外，得為證據。」，刑事訴訟法第一百
        五十九條之一第二項，定有明文。有何『顯有不可信之
        情況』，主張及釋明之責，在爭執之一方；辯護人爭執
        主張(一)證人吳承洲於九十三年二月十三日偵訊中證述。
        (二)證人蘇映甄於九十三年二月十三日偵訊中證述。(三)證
        人丙○○於九十三年二月二十七日偵訊中證述。(四)證人
        丁○○於九十三年二月二十七日偵訊中證述。(五)證人甲○○於九十三年二月二十七日偵訊中證述等，係『審判
        外之供述，無證據能力』。惟未主張及釋明上列偵訊中
        之供述，有何『顯有不可信之情況』，按諸上述，上列
        證人於偵訊時，向檢察官所為之陳述，得為證據。
丙、本院關於事實之判斷：
    壹、竊盜部份：
        (一)關於事實欄所示竊盜之犯罪事實，業據被告於本院審
          理期日自白不諱〔參見本院審判筆錄〕，核與證人吳
          承洲、蘇映甄於偵訊時結證情節〔參見九十三年度偵
          字第四九五號卷第三九頁背面至第四二頁〕，互核相
          符，復有車籍作業系統--查詢認可資料一紙足佐，堪
          認被告自白情節，與事實相符，足為認定其竊盜犯罪
          事實之依據。
        (二)被告前於九十二年間，因竊盜案〔臺灣板橋地方法
          院檢察署九十二年度偵字第五八七五號〕，經本院判
          處有期徒刑參月，如易科罰金，以參佰元折算壹日確
          定。九十二年間，因竊盜案〔臺灣板橋地方法院檢
          察署九十二年度偵字第一五五二七號〕，經本院判處
          有期徒刑伍月，如易科罰金，以參佰元折算壹日確定
          。此有臺灣高等法院被告前案紀錄表、本院九十二年
          度簡字第八八二號刑事簡易判決繕本、九十三年度簡
          上字第四七號刑事判決繕本在卷足參。執之詢被告，
          獲覆：「本案是臨時起意。是當天上午十時許，看到
          該機車停於路邊，臨時起意，才偷取。與其餘案件無
          關。」〔參見本院審判筆錄〕，斯即足見，事實欄所
          示竊盜犯行，係『臨時起意』非基於與確定判決同一
          之概括犯意為之，非確定判決效力所及，自應依法論
          科。
        (三)本件被告竊盜犯罪事證明確，其犯行堪予認定。
    貳、準強盜部份：
        一、事實欄所示準強盜之犯罪事實，業據(一)被告自白於
            事實欄所示時、地，趁被害人丙○○不注意時，奪
            取丙○○放在腳踏車前籃內皮包壹只。於取得皮包
            後，遭丁○○駕駛自小客車碰撞後跌入田中，隨即
            逃逸。(二)證人丙○○於偵訊時結證：「我當時騎腳
            踏車，我的皮包放在腳踏車的籃子裡，搶嫌就把我
            的皮包拿走，我見狀就跳到他〔搶嫌〕車上，從背
            後抓住他〔搶嫌〕，他〔搶嫌〕邊騎邊與我拉扯，
            其他貳位證人〔指證人甲○○、丁○○〕見狀，便
            以小客車撞上來，我和搶嫌便倒在路旁，搶嫌便往
            田裡跑，他〔搶嫌〕看到有人追他，便取下頭上安
            全帽往其中一證人丟去。．．．」、「我自己膝蓋
            也受傷，縫了好幾針。」〔參見九十三年度偵字第
            四九五號卷第四九頁背面〕。(三)證人甲○○於偵訊
            時結證：「當時丁○○載我，我看到邱〔指丙○○
            〕騎腳踏車，搶嫌搶邱之皮包，邱跳到車上被拖行
            ，我叫凌開車撞上去，搶嫌車倒後，有翻了一圈，
            ．．．，後來搶嫌往田裡跑，我追上去，他〔搶嫌
            〕取下安全帽要打我，我閃開，安全帽掉在附近，
            ... 」〔參見同上卷第五十頁正面〕。(四)證人凌元
            重於偵訊時結證：「當天我開車載卓，是卓看到，
            他〔甲○○〕叫我撞上去，我先用嗶的，然後撞上
            去，我只看到搶嫌之背影、戴安全帽，... 」〔參
            同上卷第五十頁背面〕，互核相符，復有內政部警
            政署刑事警察局九十二年八月八日刑紋字第０９２
            ０１５１４２５號指紋鑑驗書足佐〔附九十二年度
　　　　　　核退字第九九０號卷第七頁、第八頁〕。且查：
　　　　　　(一)被告既自白於事實欄所示時、地，趁被害人丙○○不注意時，奪取丙○○放在腳踏車前籃內皮包
　　　　　　　壹只。於取得皮包後，遭丁○○駕駛自小客車碰
　　　　　　　撞後跌入田中，隨即逃逸，復有前列事證足佐，
　　　　　　　據此斟之，證人丙○○、甲○○、丁○○所證之
　　　　　　　『搶嫌』自係被告乙○○；被告於案發之際戴安
　　　　　　　全帽，嗣持安全帽毆擊在後追捕之甲○○，業據
　　　　　　　證人丙○○、甲○○、丁○○結證如前，堪認扣
　　　　　　　案安全帽，即係被告於案發之際所戴，據此，上
　　　　　　　列內政部警政署刑事警察局九十二年八月八日刑
　　　　　　　紋字第０９２０１５１４２５號指紋鑑驗書鑑驗
　　　　　　　之被告指紋，應係案發之際留存現場跡證之一。
　　　　　　(二)證人丙○○結證：「．．．我見狀就跳到他〔搶
　　　　　　　嫌〕車上，從背後『抓住』他〔搶嫌〕，．．」
　　　　　　　，其真意在逮捕被告；另供述：「他〔搶嫌〕邊
　　　　　　　騎邊與我拉扯，．．」、「我自己膝蓋也受傷，
　　　　　　　縫了好幾針。」，亦見被告為脫免逮捕，對丙○○施強暴。
　　　　　　(三)被告取下所戴安全帽毆擊在後追捕之甲○○之
　　　　　　　事實，業據證人丙○○、甲○○、丁○○結證如
　　　　　　　前，復有內政部警政署刑事警察局九十二年八月
　　　　　　　八日刑紋字第０９２０１５１４２５號指紋鑑驗
　　　　　　　書鑑驗書足佐，亦見被告確曾對甲○○施強暴。
　　　　二、關於被告爭執否認部份：
　　　　　　(一)查被告聲明之證人丁○○來院結證意旨略以：案
　　　　　　　發當時，見丙○○已抱住被告，被告還是騎機車
　　　　　　　前行，「被告騎機車行進中，丙○○是摟住被告
　　　　　　　，丙○○雙腳懸空。這樣的情形騎了多遠我不知
　　　　　　　道。我撞倒被告後，被告與丙○○才鬆開。」〔
　　　　　　　參見本院審判筆錄第四頁、第六頁〕；證人甲○○來院結證略以：「當時是我們在機車後面，看
　　　　　　　到機車靠近腳踏車，我以為他們二人認識。突然
　　　　　　　被告伸手拿丙○○菜籃內的皮包，當時兩車都在
　　　　　　　進行中。」、「丙○○馬上撲上去，抱住被告脖
　　　　　　　子。」，丙○○抓住被告脖子時，機車是在行進
　　　　　　　中，繼續前行約三十公尺〔參見本院審判筆錄第
　　　　　    七頁、第九頁〕，貳者互核相符，自可採信；所
　　　　　    證意旨，與於偵訊時結證意旨同，均直指被告對
　　　　　　　丙○○施強暴。據上列證言，不足以為有利於被
　　　　　　　告之論據；被告爭執否認被害人丙○○曾自後抱
　　　　　　　住被告，亦不曾與丙○○發生拉扯等情，為犯後
　　　　　　　飾卸之詞，不足採信。
　　　　　　(二)又證人丁○○來院結證意旨略以：案發之際，被
　　　　　　　告頭戴安全帽〔參見本院審判筆錄第四頁〕、伊
　　　　　　　開車撞倒被告，嗣甲○○打開車門去抓、去追〔
　　　　　　　追捕〕被告〔同上筆錄第五頁〕；證人甲○○結
　　　　　　　證略以：案發之際，被告戴安全帽，被告遭撞倒
　　　　　　　後，往旁邊跑走〔同上筆錄第七頁〕，被告原戴
　　　　　　　安全帽逃跑，在跑到田中前，伊快追到被告、快
　　　　　　　抓到被告，但被告脫下安全帽丟向伊，伊認被告
　　　　　　　很可惡，想抓〔逮捕〕被告〔同上筆錄第八頁〕
　　　　　　　，伊一直跟在被告後面，直至兩人距離最近時，
　　　　　　　被告執安全帽丟向伊〔同上筆錄第九頁〕，被告
　　　　　　　有聽到腳步聲，快被追到了，被告才摘下安全帽
              往後丟〔同上筆錄第十頁〕，若伊未躲開，將遭
              安全帽擊中〔同上筆錄第十頁〕。貳者互核亦相
              符復與其等於偵訊時結證意旨同，均直指被告對
　　　　　　　甲○○施強暴。據上列證言，不足以為有利於被
　　　　　　　告之論據；被告爭執否認為脫免逮捕而取下所戴
　　　　　　　安全帽毆擊在後追捕之甲○○云云，不足採信。
　　　　三、本件被告準強盜犯罪事證明確，其犯行堪予認定。
    參、公訴人聲明之其餘證據方法，與認定上列事實無礙無違
        ，不予一一贅述；辯護人於審判期日捨棄詰問證人丙○○〔參見本院審判筆錄第十二頁〕，爰不待詰問，將本
        案審結如前。
丁、核被告所為，係犯刑法第三百二十條第一項之普通竊盜罪、
    同法第三百二十九條之準強盜罪。其以單一之準強盜犯意接
    續對丙○○、甲○○施強暴，有同種想像競合之關係，仍從
    一重之準強盜罪處斷；所犯普通竊盜、準強盜貳罪，犯意各
    別，構成要件互殊，應分論併罰。本件被告非以犯竊盜罪為
    所行準強盜罪之方法，準強盜罪復非竊盜罪之當然結果，難
    認上貳罪有何方法結果之牽連關係，起訴書認係牽連關係，
    尚有未洽；爰審酌被告犯罪之動機、目的、手段、所致之損
    害，暨犯罪後度等一切情狀，量處如主文所示之刑，並定其
    應執行之刑；扣案安全帽壹頂，為被告所有供其犯本罪所用
    之物，併依法諭知沒收。
據上論斷，應依刑事訴訟法第二百九十九條第一項前段，刑法第
五十五條、第三百二十條第一項、第三百二十九條、第三百二十
八條第一項、第三十八條第一項第二款、第五十一條第五款，罰
金罰鍰提高標準條例第一條前段，判決如主文。
本案經檢察官蔡元仕到庭執行職務。
中　　華　　民　　國　　94　　年　　12　　月　　12　　日
                  刑事第一庭  審判長法　官  鄭水銓
                                    法  官  廖怡貞
                                    法  官  陳福來
以上正本證明與原本無異。
如不服本判決應於送達後10日內向本院提出上訴狀。
                                    書記官  林兆嘉
中　　華　　民　　國　　94　　年　　12　　月　　12　　日
附錄本案論罪科刑法條全文：
刑法第三百二十條：
(普通竊盜罪、竊佔罪)
意圖為自己或第三人不法之所有，而竊取他人之動產者，為竊盜
罪，處五年以下有期徒刑、拘役或五百元以下罰金。
意圖為自己或第三人不法之利益，而竊佔他人之不動產者，依前
項之規定處斷。
前二項之未遂犯罰之。
刑法第三百二十九條：
(準強盜罪)
竊盜或搶奪，因防護贓物、脫免逮捕或湮滅罪證，而當場施以強
暴脅迫者，以強盜論。
刑法第三百二十八條：
(強盜罪)
意圖為自己或第三人不法之所有，以強暴、脅迫、藥劑、催眠術
或他法，至使不能抗拒，而取他人之物或使其交付者，為強盜罪
，處五年以上有期徒刑。
以前項方法得財產上不法之利益或使第三人得之者，亦同。
犯強盜罪因而致人於死者，處死刑、無期徒刑或十年以上有期徒
刑；致重傷者，處無期徒刑或七年以上有期徒刑。
第一項及第二項之未遂犯罰之。
預備犯強盜罪者，處一年以下有期徒刑、拘役或三千元以下罰金
。
